臺灣屏東地方法院刑事判決　　　　　　　　　　　　　　九十年度訴字第八０三號
　　公　訴　人　臺灣屏東地方法院檢察署檢察官
　　被　　　告　丙○○
　　選任辯護人　盧永輝
右列被告因殺人未遂案件，經檢察官提起公訴（九十年度偵字第五四一四號），本院
判決如左：
     主  文
丙○○共同傷害人之身體，處有期徒刑陸月，如易科罰金，以參佰元折算壹日，扣案
之菜刀壹把沒收。
     事  實
一、丙○○、乙○○（即起訴書所指「熊偉」之人，另案審理中）因聽聞友人甲○○
    提及丁○○曾涉嫌對甲○○之女友有不當舉止等情，乃對丁○○頗有不滿，欲伺
    機予以報復教訓，適其二人於民國九十年七月十日晚間十一時三十分許，欲相偕
    自丙○○位於屏東縣屏東市○○街九之一號居處離去前往他處唱歌娛樂之際，丙○○恰見丁○○正在隔鄰即其友人己○○位於同街一一號住處內，與己○○、戊○○及姓名年籍不詳、綽號「榮華」等人聊天，即將此情告知乙○○，並均認機
    不可失，本於傷害之犯意聯絡，共同進入己○○上址屋內，由乙○○持丙○○所
    有之菜刀一把，壓制丁○○後，先朝丁○○左臉連劃數刀，再刺其左肩、左手肘
    等處，致丁○○左臉受有十七乘四乘二公分、五點五乘零點五乘一公分之刀傷，
    左肩受有八乘五乘一公分之刀傷，左手肘受有一公分、二公分、三公分、三乘零
    點一五公分之刀傷等傷害，期間，丙○○則在旁以台語連稱「讓他死」等言詞予
    以助勢，戊○○在場見狀欲上前搭救，亦遭丙○○予以攔阻。丁○○遭襲後，基
    於本能反應，奮力抵抗，終自乙○○手中奪得上開行兇所用之菜刀，乙○○見此
    ，乃即罷手往外逃逸，張至文雖負傷仍隨後追趕而出，惟乙○○已逃逸無蹤，丁○○即自行前往寶建醫院就醫，並報警告知上情，待警方到場處理時，復將上開
    菜刀交警方扣案處理，丙○○雖藉丁○○出外追捕乙○○之際予以逃逸，仍為警
    於同年月二十日循線查獲。
二、案經丁○○訴由屏東縣警察局屏東分局報請臺灣屏東地方法院檢察署檢察官偵查
    起訴。
     理  由
一、被告丙○○於警訊、偵訊及本院審理時固坦承有於前揭時、地在場之事實不諱，
    惟均矢口否認有何傷害情事，辯稱：當天伊與乙○○相約要去唱歌，伊正牽機車
    準備離去時，乙○○忽然走進己○○家裡，伊見狀亦尾隨進入，詎乙○○竟持刀
    砍傷丁○○，伊實未與其共謀，及伊係為免戊○○受傷，始將其推離云云。經查
    ，乙○○於前開時地持刀壓制告訴人丁○○後，先朝告訴人左臉連劃數刀，再刺
    其左肩、左手肘等處，致其因而受傷，且同時被告亦在旁以台語連稱「讓他死」
    等言詞予以助勢，戊○○在旁見狀欲上前搭救告訴人，亦遭被告予以攔阻等情，
    迭據告訴人於警訊、偵訊及本院調查時指述甚詳，核與證人戊○○於警訊、偵訊
    及本院調查時暨證人己○○於本院調查時證述告訴人遭襲之經過情節相符，並與
    共犯乙○○於本院調查時及被告上開所供乙○○之行兇經過情節大致相同，復有
    驗傷診斷書一紙附卷可佐，參以告訴人與被告、乙○○間恒無仇恨，更與乙○○
    素不相識一情，為告訴人、被告所陳明在卷，衡情告訴人應無捏詞攀誣之必要，
    告訴人上開所陳，即與事實相符，應足採信。被告前詞所辯，雖與共犯乙○○於
    本院調查時之供詞相符，惟被告與乙○○已相識二年，為被告所自承在卷（見警
    卷第三頁正面），其等當日更深夜相約出遊，已如前述，足見其等二人交情匪淺
    ，被告應無不知乙○○姓名、年籍、住所或聯絡電話之理，衡情其如屬無辜，自
    應於案發初期，即積極參與協助追緝乙○○，以藉乙○○之供述以證清白，詎其
    不為此途，於本院調查時改口供稱其不認識乙○○云云（見本院九十年十一月十
    六日訊問筆錄，被告於偵訊時經傳不到），顯與常情相違。且如其所稱未參與本
    案一語為實，則其乍見本案犯行，雖有所驚訝而不及上前搭救告訴人，然見證人
    戊○○欲趨前搭救告訴人，縱未能為相同舉止，但亦不致相加阻止，而令告訴人
    無助待援，況其於共犯乙○○逞兇之際，在旁以言語助勢，已如前述，若事前未
    與乙○○有所商議，於傖促間何有如此反應，顯見其上詞所稱，要乃推諉，不可
    採信。本案事證已明，共犯乙○○上開供述及證人戊○○、己○○於本院調查時
    所陳：是乙○○說「讓他死」云云，顯與事實不符，衡係事後迴護被告之詞，不
    足資為有利被告之認定，被告共同傷害犯行已堪認定，應予依法論科。
二、核被告所為，係犯刑法第二百七十七條第一項之傷害罪。公訴意旨雖以共犯乙○○持銳利之菜刀朝靠近足以致命之頸部動脈、太陽穴之告訴人左臉、左肩等部位
    猛刺、猛劃，導致該等部位受創甚鉅，告訴人亦因之大量出血，衡情，被告與共
    犯乙○○均應有置告訴人於死地之間接犯意，因認被告係涉有刑法第二百七十一
    條第二項、第一項之殺人未遂罪等語。惟刑法第二百七十一條第二項、第一項之
    殺人未遂罪，以行為人於下手加害時，具有殺人之犯意為必要，而行為人下手加
    害之處是否為致命部位，有時雖可供作認定殺意有無之參考，但究不能據為絕對
    之標準，此有最高法院十八年上字第一三○九號、十九年上字第七一八號、二十
    年非字第一○四號判例意旨可資參照，是判斷行為人於行為當時，主觀上是否有
    殺人之故意，除應斟酌其使用之凶器種類、攻擊部位、傷痕多寡外，尚應深入觀
    察行為人與被害人之關係、衝突之起因、行為當時所受之刺激、下手輕重等各項
    因素綜合研析。被告自警訊時起，以迄偵、審中，均矢口否認伊有參與本案之行
    為云云，固無足採，已如前述，惟告訴人與被告、共犯乙○○間從無仇恨，更與
    共犯乙○○素不相識，被告、乙○○係因告訴人曾對甲○○之女友有過當言行之
    舉，而欲予以教訓，始為本案，亦如前述，核其等與告訴人之關係，及犯罪動機
    ，尚無致告訴人死亡之必要，且觀共犯乙○○持刀壓制告訴人後，係先朝丁○○
    左臉連劃數刀，再刺其左肩、左手肘等舉，顯在教訓、警告告訴人，初無殺害告
    訴人之意甚明，被告雖在旁稱「讓他死」等語助勢，要乃助威，尚非有殺人之心
    ，否則果如公訴人所言被告等有殺害告訴人之意，被告等大可猛砍告訴人之頭部
    、頸部，以逞其目的，斷不致在告訴人臉部劃下數刀後，即改刺其肩、肘等處，
    亦足徵被告等無殺人之意。復參以告訴人所受之傷害，依上開診斷證明書所載，
    係臉、肩、肘部等外傷，如被告等有致人於死之意，以共犯乙○○係成年男子又
    值壯年，且手持菜刀之狀況而言，其傷害應不僅如此，顯見被告等下手非猛，綜
    上所述，堪認被告等並無意殺死告訴人之故意，被告所為應係犯刑法第二百七十
    七條第一項之傷害罪，公訴意旨認被告係犯刑法第二百七十一條第二項第一項之
    殺人未遂罪，容有未洽，惟其社會基本事實相同，起訴法條應予變更。被告與共
    犯乙○○間有犯意之聯絡，行為之分擔，均為共同正犯。爰審酌被告為替友人出
    氣始犯本案之犯罪動機、其與共犯乙○○持用菜刀犯案之手段，以此劃傷告訴人
    臉、肩、肘部對於告訴人心裡所生之影響及犯後一再否認犯行，態度不佳等一切
    情狀，量處如主文所示之刑，並諭知易科罰金之折算標準。扣案之菜刀一把，係
    被告所有，為被告及共犯乙○○所陳明在卷，並經被告等持以犯罪，爰依刑法第
    三十八條第一項第二款宣告沒收。
據上論斷，應依刑事訴訟法第二百九十九條第一項前段、第三百條，刑法第二十八條
、第二百七十七條第一項、第四十一條第一項前段、第三十八條第一項第二款，罰金
罰鍰提高標準條例第一條前段、第二條，判決如主文。
本案經檢察官葉容芳到庭執行職務。
中      華      民      國      九十一      年      九    月    十六    日
                                      臺灣屏東地方法院刑事第一庭
                                          審判長法  官  潘正屏
                                                法  官  包梅真
                                                法  官  林世民
右正本證明與原本無異。
如不服本判決應於收受本判決後送達後十日內向本院提出上訴書狀，其未敘述上訴理
由者，並得於提起上訴後十日內向本院補提理由書狀（均須按他造當事人之人數附繕
本 ）「切勿逕送上級法院」
                                               書記官  薛慧茹
中      華 民      國     九十一      年      九    月    十六    日
附錄論罪科刑法條：
中華民國刑法第二百七十七條第一項：
傷害人之身體或健康者，處三年以下有期徒刑、拘役或一千元以下罰金。
